臺灣高等法院臺南分院刑事判決　　　 95年度交上易字第579號
上　訴　人
即　被　告　乙○○
選任辯護人　戴雅韻　律師
上　訴　人
即　被　告　甲○
選任辯護人　簡維弘　律師
上列上訴人因過失傷害案件，不服臺灣嘉義地方法院95年度交易
字第40號中華民國95年9月12日第一審判決（起訴案號：臺灣嘉
義地方法院檢察署94年度偵字第6278號、94年度調偵字第141號
），提起上訴，本院判決如下：
    主  文
原判決撤銷。
乙○○從事業務之人，因業務上之過失傷害人，處有期徒刑肆月
，如易科罰金，以銀元參佰元即新臺幣玖佰元折算壹日。
甲○因過失傷害人致重傷，處有期徒刑肆月，如易科罰金，以銀
元參佰元即新臺幣玖佰元折算壹日。
    事  實
一、乙○○係經營販賣瓦斯，為從事騎乘機車載送瓦斯業務之人
    ，於民國94年2月7日14時5分許，騎乘牌照號碼LUY -182 號
    重型機車載送其內有瓦斯之瓦斯桶，沿嘉義縣太保市○○里
    ○○道路由南往北方向行駛，行經該里衛生所旁產業道路無
    號誌之交岔路口時，原應注意車輛行至無號誌之交岔路口，
    應減速慢行及注意車前狀況，且其為左方車應暫停讓右方車
    先行，而依當時情形又無不能注意之情事，竟疏未注意，仍
    貿然快速直行，適有甲○騎乘牌照號碼G79-057號重型機車
    ，沿嘉義縣太保市後潭里衛生所旁產業道路由東往西方向駛
    來，亦未減速慢行及未注意車前狀況，以致該2機車相擦撞
    ，撞上後牌照號碼G79-057、LUY-182重型機車及瓦斯桶均倒
    在西北側稻田內，甲○因此倒地受有左側第4指近端指節骨
    折、左手第5指掌指骨骨折、近端指節骨折及左足內側撕裂
    傷之傷害，乙○○因此倒地受有第6、7頸椎脫位併四肢偏癱
    、右側腓骨骨折及肺炎等重傷害。
二、案經乙○○及甲○訴請台灣嘉義地方法院檢察署檢察官偵查
    起訴。
    理  由
一、程序事項：
    按被告以外之人於審判外之陳述，雖不符傳聞証據得為証據
    之例外規定，而經當事人於審判程序同意作為證據，法院審
    酌該言詞陳述或書面陳述作成時之情況，認為適當者，亦得
    為證據。當事人、代理人或辯護人於法院調查證據時，知有
    第159條第1項不得為證據之情形，而未於言詞辯論終結前聲
    明異議，視為有前項之同意，刑事訴訟法第159條之5定有明
    文。查本案認定事實所引用之言詞及書面陳述證據，除「證
    人徐錦昌對於雙方二機車撞擊部位之證詞，係出於推測無證
    據能力」之外，其餘經本院於審理時提示被告及其辯護人均
    表示無意見，迄於言詞辯論終結前亦未聲明異議，視為同意
    作為證據，本院審酌該陳述證據之取得過程並無瑕疵，與本
    案待證事實間復具有相當之關聯性，自得採為證據，合先敘
    明。
二、認定犯罪事實所憑之証據及理由：
    訊據被告乙○○坦承對於前揭車禍確有過失，惟否認其應負
    主要過失責任；被告甲○則否認對於車禍之發生有何過失責
    任，並辯稱被告乙○○之傷害非重傷害等情，故本案之爭點
    即在於被告甲○對於本案車禍之發生是否有過失？何人
    應負主要過失責任？被告乙○○是否受有重傷害等情，經
    查：
(一)、被告甲○否認有上揭犯行，辯稱：當時其時速僅有20公里，
    該兩車並不是在交岔路口撞上，是在交岔路口外西側車道撞
    上，係因被告乙○○超速行駛而撞及其機車，其無過失云云
    。然查，被告甲○與被告乙○○發生車禍後，兩車及瓦斯桶
    均倒在西北側稻田內之事實，有道路交通事故現場圖、道路
    交通事故調查報告表(一)及(二)各乙份、交通事故照片在卷可稽
    ，而依前開現場圖及照片顯示，被告甲○騎乘之機車於事故
    發生後往前翻落至西北側稻田，而其距離離路口處超過7.2
    米 (1.2+4.8+1.2)，足見其衝撞力之大。而被告甲○騎乘之
    機車之所以往前衝撞至離路口超過7.2米之處，當係因為其
    速度之快，以至於撞擊後仍朝其原有之行進方向超過路口7.
    2公尺處，此有道路交通事故調查報告表(二)車輛撞擊部位欄
    可資參照；而証人乙○○於原審審理中並証稱係因被告甲○
    速度很快，顯示被告甲○以非常快之速度與被告乙○○相撞
    ，並於撞擊後因高速而往前衝落至西北側稻田，並掉落於距
    離離路口處超過7.2米處等情甚明。至被告甲○辯稱車速僅
    有20公里，且係由被告乙○○撞擊其車輛而肇事，如事實果
    真如此，則以甲○車速之慢，且經被告乙○○撞擊之力道抵
    銷其原有行進方向之力量後，可能倒地之方向應係靠近路口
    往北之方向，惟撞擊後現場事實並非如此，足見被告甲○辯
    詞顯係事後卸責之詞，委無可採。被告甲○於進入前揭路口
    未減速慢行，且未注意車前狀況之事實應堪認定，其對於本
    件車禍有過失，自堪認定。
(二)、按車輛行至無號誌而無交通警察指揮之交岔路口，支線道車
    應暫停讓幹線道車先行。未劃分幹、支線或同為幹線道或支
    線道者，轉彎車應暫停讓直行車先行；如同為直行車或轉彎
    車者，左方車應暫停讓右方車先行。又行經無號誌之交岔路
    口應減速慢行，作隨時停車之準備。且汽車行駛時，駕駛人
    應注意車前狀況，並隨時採取必要之安全措施。道路交通安
    全規則第102條第1項第2款、第93條第1項第2款及第94條第3
    項分別定有明文。查被告甲○於警訊自承發現對方車輛時約
    距離10公尺，且未煞車，足見被告甲○於進入前揭無號誌交
    岔路口時並未減速慢行，且未注意前方動態，又如前所述其
    車速相當快速，雖然其擁有路權，惟揆諸前揭規定，其有過
    失自堪認定。又被告乙○○前揭行經無號誌之交岔路口，左
    方車未讓右方車先行，亦有過失。而本案依照前揭道路交通
    規則之規定，路權歸屬於被告甲○，法律責任之判斷上，被
    告乙○○較具可責性，故本案被告乙○○應負主要肇事責任
    ，被告甲○應負次要肇事責任，本件經送請臺灣省嘉雲區車
    輛行車事故鑑定委員會、臺灣省車輛行車事故覆議鑑定委員
    會鑑定，亦同此認定，分別依序有94年10月13日嘉雲鑑字第
    094580312E 號函（94年調偵字第141號卷第132至135號）及
    95年7月5日府覆議字第0950010423號函（原審卷第56至58頁
    ）在卷足憑，
(三)、至本件兩車之撞擊點如何？各被告各說其詞，固有車損照片
    在卷可稽，然查因路旁邊溝係水泥剛硬質材，且路面與靠田
    地溝緣（北緣）亦有落差，機車在倒地滑行過程中，通過邊
    溝瞬間亦將造成機車其他車損狀態，又現場並無煞車痕及刮
    地痕，故現今已無法就該車損照片進一步認定兩車之撞擊點
    及確實車速，本案經送臺灣省嘉雲區車輛行車事故鑑定委員
    會及國立交通大學鑑定，雖均同此見解，惟國立交通大學依
    全卷現場有關照片資料，按力學原理重建模擬及研析，推斷
    本案應係被告乙○○駕駛重機車，行經無號誌管制且無幹支
    線道劃分路口，見右方被告甲○駕駛重機車以較慢速度駛至
    ，而微往左偏致以車頭撞擊被告甲○重機車後半部等情（有
    該大學96年4月10日交大管運字第0960005343號函附本院卷
    足稽），與前揭被告乙○○應負主要肇事責任，被告甲○應
    負次要肇事責任之結論，亦大致相符，自足參酌。故本件雖
    無法就該車損照片進一步認定兩車之撞擊點及確實車速，並
    不影響本件過失責任之判斷，併予敘明。
(四)、另查被告乙○○於車禍發生後於當日即94年2月7日經長庚紀
    念醫院嘉義分院診斷右膝脛骨近端粉碎性骨折，有該院診斷
    証明書可稽 (調偵卷第154頁)；於同年2月27日在台北榮民
    總醫院住院接受手術，嗣於94年5月19日經該院表示被告乙
    ○○狀況穩定，惟因治療未滿6月，無從判斷有無恢復可能
    ，此分別有該院診斷証明書及94年5月19日北總企字第
    0940032 591號函（調偵卷第5頁）可資參照。嗣經長庚紀念
    醫院嘉義分院於94年10月間出具診斷証明書認乙○○受有第
    6、7頸椎脫位併四肢偏癱、右側腓骨骨折及肺炎等傷害（調
    偵卷第151頁），並領有身心障礙手冊（原審卷第48頁）。
    故被告乙○○至94年10月間仍處於四肢偏癱之情況，而於本
    院開庭審理時亦處於癱瘓之程度，故被告乙○○已達到毀敗
    一肢以上機能之重傷害，應堪認定。
三、【刑法修正比較適用部分】－查被告行為後，94年1月7日修
    正公布之刑法，自95年7月1日施行，部分條文修正，本案新
    舊法比較適用問題敘述如下：
(1)、關於刑法規定各罪法定刑有罰金刑者：原應適用罰金罰鍰提
    高標準條例第一條前段規定：「依法律應處罰金、罰鍰者，
    就其原定數額得提高為二倍至十倍」（按該條規定業於七十
    二年七月廿七日經司法院、行政院令發布：依勘亂時期罰金
    罰鍰提高標準條例第一條前段及第三條規定將刑法定有罰金
    各條罰金數額，均提高為十倍。並自七十二年八月一日起施
    行）。然九十五年七月一日施行刑法施行法第一條之一前段
    則規定：「中華民國九十四年一月七日刑法修正施行後，刑
    法分則編所定罰金之貨幣單位為新台幣。九十四年一月七日
    刑法修正時，刑法分則編未修正條文定有罰金者，自九十四
    年一月七日刑法修正施行後，就其所定數額高為三十倍」。
    以刑法第二百八十四條過失傷害罪為例，該條第一項規定：
    「因過失傷害人者，處六月以下有期徒刑、拘役或五百元以
    下罰金」。罰金部分如依罰金罰鍰提高標準條例第一條前段
    規定，應為銀元麼千元（即新台幣一萬五千元），則依罰金
    罰鍰提高標準條例第一條前段與九十五年七月一日施行刑法
    施行法第一條之一前段規定，二者罰金上限，均為新台幣一
    萬五千元。次按刑法第三十五條第二項規定：「同種之刑，
    以最高度之較長或較多者為重。最高度相等者，以最低度之
    較長或較多者為重」。因而罰金下限，依新刑法第三十三條
    第五款規定：「罰金：新臺幣一千元以上，以百元計算之」
    。依舊刑法第三十三條第五款規定：「罰金：一元以上」。
    二者比較結果，顯以舊刑法罰金下限為較輕，而有利於被告
    。則依新刑法第二條第一項前段從舊從輕原則，自應均適用
    修正前舊刑法及罰金罰鍰提高標準條例第一條前段規定，併
    此敘明。
(2)、被告行為時之易科罰金折算標準，修正前罰金罰鍰提高標準
    條例第2條前段（現已刪除）規定，就其原定數額提高為100
    倍折算1日，則本件受刑人行為時之易科罰金折算標準，應
    以銀元300元折算1日，經折算為新臺幣後，應以新臺幣900
    元折算為1日。惟95年7月1日修正公布施行之刑法第41條第1
    項前段則規定：「犯最重本刑為五年以下有期徒刑以下之刑
    之罪，而受六個月以下有期徒刑或拘役之宣告者，得以新臺
    幣一千元、二千元或三千元折算一日，易科罰金。」比較修
    正前後之易科罰金折算標準，以95年7月1日修正公布施行前
    之規定，較有利於受刑人，則應依刑法第2條第1項前段，適
    用修正前刑法第41條第1項前段規定，定其折算標準。
四、按刑法上所謂業務，係指個人基於其社會地位繼續反覆所執
    行之事務，包括主要業務及其附隨之準備工作與輔助事務在
    內。被告乙○○係經營販賣瓦斯，經常從事騎乘機車載送瓦
    斯，業據其自白在卷，其反覆執行該項事務，應符合業務之
    性質，核被告乙○○所為，係犯「修正前」刑法第284條第2
    項前段之業務過失傷害罪。被告甲○所為係犯修正前刑法第
    284 條第1項後段之過失傷害人致重傷罪。
五、原審因認被告等犯行罪證明確予以論科固非無見，被告甲○
    否認有過失、被告乙○○認甲○應負主要之過失責任，指摘
    原判決不當提起上訴，均無可取（已如前述），惟查刑法修
    正，原審未予比較，逕予適用修正後之刑法第284條之規定
    ，自有違誤，原判決自應予撤銷，爰分別審酌被告2人過失
    責任輕重、雙方造成之傷害及犯罪後之態度等一切情狀，分
    別量處如主文所示之刑，並分別諭知易科罰金之折算標準。
六、被告乙○○經合法傳喚無正當理由不到庭，爰不待其陳述逕
    行判決。
據上論斷，應依刑事訴訟法第369條第1項前段、第364條、第371
條、第299條第1項前段、修正前刑法第第284條第1項後段、第2
項前段、刑法第2條第1項、修正前刑法第41條第1項前段，修正
前罰金罰鍰提高標準條例第2條、現行法規所定貨幣單位折算新
臺幣條例第2條，判決如主文。
本案經檢察官羅清溪到庭執行職務。
中　　華　　民　　國　　96　　年　 　7　　月　　10　　日
                  刑事第三庭    審判長法　官  陳義仲
                                      法　官  蘇清水
                                      法　官  宋明蒼
以上正本證明與原本無異。
不得上訴。
                                      書記官  翁心欣
中　　華　　民　　國　　96　　年　 　7　　月　　10　　日
附錄本案論罪科刑法條全文
刑法第284條：
因過失傷害人者，處六月以下有期徒刑、拘役或五百元以下罰金
，致重傷者，處一年以下有期徒刑、拘役或五百元以下罰金。
從事業務之人，因業務上之過失傷害人者，處一年以下有期徒刑
、拘役或一千元以下罰金，致重傷者，處三年以下有期徒刑、拘
役或二千元以下罰金。
